臺灣雲林地方法院民事裁定
110年度消債更字第65號
聲  請  人
即  債務人  張秉恩  
代  理  人  陳柏達律師（法扶律師）   
債  權  人  滙豐(台灣)商業銀行股份有限公司


法定代理人  麥康裕  


債  權  人  聯邦商業銀行股份有限公司

法定代理人  林鴻聯  
代  理  人  鄭伊舒  
債  權  人  遠東國際商業銀行股份有限公司

法定代理人  周添財  


債  權  人  玉山商業銀行股份有限公司


法定代理人  黃男州  
代  理  人  朱逸君  
債  權  人  中國信託商業銀行股份有限公司


法定代理人  利明献  


債  權  人  金陽信資產管理股份有限公司

法定代理人  陳雨利  
代  理  人  何衣珊  
債  權  人  元大國際資產管理股份有限公司

法定代理人  宋耀明  
代  理  人  詹凱傑  
債  權  人  新光行銷股份有限公司

法定代理人  李明新  
代  理  人  鄭穎聰  
債  權  人  匯誠第一資產管理股份有限公司

法定代理人  莊仲沼  

債  權  人  新加坡商艾星國際有限公司台灣分公司

法定代理人  曾慧雯  


債  權  人  廖芝宸  
上列當事人間因消費者債務清理事件債務人聲請更生，本院裁定
如下：
    主  文
債務人自中華民國一百一十一年三月十四日十一時起開始更生程
序，並命司法事務官進行本件更生程序。
    理  由
一、按債務人不能清償債務或有不能清償之虞，且無擔保或無優
    先權之債務總額未逾新臺幣（下同）1,200萬元者，於法院
    裁定開始清算程序或宣告破產前，得向法院聲請更生；債務
    人對於金融機構負債務者，在聲請更生或清算前，應向最大
    債權金融機構請求協商債務清償方案，或向其住、居所地之
    法院或鄉、鎮、市、區調解委員會聲請債務清理之調解，消
    費者債務清理條例（下稱消債條例）第3條、第42條第1項、
    第151條第1項分別定有明文。揆諸消債條例之立法目的，乃
    在使陷於經濟上困境之消費者，得分別情形利用更生或清算
    程序清理債務，藉以妥適調整債務人與債權人及其他利害關
    係人之權利義務關係，保障債權人之公平受償，並謀求消費
    者經濟生活更生之機會，從而健全社會經濟發展（消債條例
    第1條規定參照）。準此，債務人若有不能清償債務或有不
    能清償之虞，且客觀上並無濫用更生或清算程序之情事，自
    應使其藉由消債條例所定程序以清理債務，債務人於消債條
    例前置協商或調解程序中，自應本於個人實際財產及收支狀
    況，依最大誠信原則，商討解決方案，如終究不能成立協商
    或調解，於聲請更生或清算時，法院自宜審酌上開消債條例
    第3條所謂「不能清償或有不能清償之虞」，綜衡債務人全
    部財產及收支狀況，進而評估債務人是否因負擔債務而不能
    維持最基本之生活條件，以及其陳報各項花費是否確屬必要
    性支出；如曾有協商或調解方案，該條件是否已無法兼顧個
    人生活基本需求等情。而法院開始更生程序之裁定，應載明
    其年、月、日、時，並即時發生效力。法院裁定開始更生或
    清算程序後，得命司法事務官進行更生或清算程序，必要時
    得選任律師、會計師或其他適當之自然人或法人一人為監督
    人或管理人，消債條例第45條第1項、第16條第1項亦有明定
    。
二、聲請意旨略以:聲請人對金融機構及非金融機構債權人之債
    務總金額合計918,257元，於消債條例施行後，依規定向本
    院聲請消費者債務清理法院前置調解程序，經本院以110年
    度司消債調字第90號受理調解後，嗣於民國110年12月10日
    調解不成立終結。而聲請人客觀上就已屆清償期之債務有不
    能清償或不能清償之虞，復聲請人未經法院裁定開始清算程
    序或宣告破產，爰聲請更生等語。
三、經查:
㈠、聲請人於聲請更生前5年內曾任職悅豪KTV，因悅豪KTV於110
    年5月中旬停業，聲請人剛找到代班工作在麥寮外灘音樂廣
    場從事服務員等情，業據其陳報在卷（本院卷第177頁），
    並有聲請人之財產及收入狀況說明書、108至109年度綜合所
    得稅各類所得資料清單、110年7至9月份收入切結書、勞工
    保險被保險人投保資料表等在卷可參（本院卷第13、25-27
    頁，110年度司消債調字第90號卷【下稱調字卷】第13、27-
    29、33-36頁），堪認聲請人係5年內未從事營業活動之自然
    人，屬消債條例第2條所規定之消費者，而為消債條例適用
    之對象。且聲請人於110年10月19日以書面向本院聲請調解
    ，經本院以110年度司消債調字第90號受理調解後，於110年
    12月10日調解不成立乙情，亦有聲請人提出之本院民事事件
    調解不成立證明書可證（本院卷第31頁），並經本院依職權
    調閱上開調解卷宗，核閱無誤。聲請人於上開調解不成立後
    ，為本件更生之聲請，本院自應綜合聲請人之債務、收入、
    生活必要支出及財產狀況等情，評估、判斷聲請人依其客觀
    清償能力，是否對已屆清償期之債務，有不能清償或不能清
    償之虞之情形。
㈡、聲請人迄至110年10月9日止對債權人聯邦商業銀行股份有限
    公司負有債務金額130,732元、對債權人匯誠第一資產管理
    股份有限公司負有債務金額669,181元、對債權人新加坡商
    艾星國際有限公司台灣分公司負有債務金額702,128元，迄
    至111年1月18日止對債權人玉山商業銀行股份有限公司負有
    債務金額755,792元，迄至111年2月21日止對債權人遠東國
    際商業銀行股份有限公司負有債務金額671,662元、對債權
    人金陽信資產管理股份有限公司負有債務金額338,617元，
    迄至111年2月22日止對債權人滙豐（台灣）商業銀行股份有
    限公司負有債務金額697,496元、對債權人元大國際資產管
    理股份有限公司負有債務金額129,135元、對債權人新光行
    銷股份有限公司負有債務金額466,776元，以及對債權人中
    國信託商業銀行股份有限公司負有債務金額19,000元、對債
    權人廖芝宸負有債務金額155,000元，合計約為4,735,520元
    等情，有聲請人之債權人清冊、財團法人金融聯合徵信中心
    當事人綜合信用報告（債務清理條例前置協商專用債權人清
    冊）及各債權人之陳報狀、債權證明文件、債權憑證及繼續
    執行紀錄表、債權讓與證明書、公告報紙、電腦帳務明細、
    還款存摺影本、債權金額計算書、讓渡書、本院108年10月3
    0日雲院忠108司執字子第35201號執行命令等件在卷可按（
　　本院卷第14-17、19-24、67-75、81-127、169-170頁，調字
    卷第21-26、129、137-145、151-155、159-163、175-237頁
　　）。
㈢、聲請人陳報目前每日收入約6、700元（本院卷第177頁）。且
    除上開所得外，查無聲請人有其他固定收入，是以每日平均
    收入650元計算，聲請人每月收入應以19,500元（計算式
　　：650×30=19,500）列計，爰以此作為認定聲請人客觀清償
    能力之基準。聲請人另陳報其居住於雲林縣，願以雲林縣每
    人每月最低生活費之1.2倍計算其個人生活所需，即以衛生
    福利部所公告臺灣省110年最低生活費13,288元之1.2倍即15
　　,946元作為標準（本院卷第13頁）。因此，聲請人每月收入
    所得19,500元，扣除其個人平均每月生活必要支出15,946元
    後，其每月可供清償債務之餘額為3,554元（計算式：19,50
　　0-15,946=3,554）。
㈣、又聲請人目前除每月所得收入外，其名下財產僅有存款餘額5
    04元、西元1986年出廠之汽車1輛及投資期貨金額30,000元
　　，惟該汽車年代已久，殘值甚微；投資期貨現值為3,000元
    等情，業據聲請人陳明在卷，並有其財產及收入狀況說明書
　　、全國財產稅總歸戶財產查詢清單、元大銀行斗信分行、土
    庫馬光郵局、土庫鎮農會等帳戶歷史交易紀錄及元大期貨股
    份有限公司客戶交易清單等資料在卷可參（本院卷第13、29
　　、129-168頁，調字卷第31頁）。是以聲請人所積欠債務之
    金額合計4,735,520元計算，縱使不再加計利息、違約金等
    債務，依聲請人每月清償3,554元，尚需將近111年始能清償
    完畢【計算式:（4,735,000-000-0,000）÷3,554÷12≒110.9
　　5），倘若再加計利息、違約金等，清償期間勢必更長。本
    院審酌聲請人之債務、財產、勞力、收入及必要生活費用支
    出等情狀，認聲請人主張其有不能清償債務之情，足以採信
　　。況聲請人已具狀表示若准允更生程序，則聲請人願意以每
    月為1期，每期償還4,000元，72期共計288,000元之更生方
    案（本院卷第129、177頁）。因此，本院認有必要利用更生
    程序，調整其與債權人間之權利義務關係，而重建其經濟生
    活之機會。
四、綜上所述，本件聲請人為5年內未從事營業活動之自然人，
    依其全部收支及財產狀況，客觀上有不能清償債務之情形。
    復聲請人所積欠之無擔保或無優先權之債務總額未逾1,200
    萬元，且未經法院裁定開始清算程序或宣告破產，業如上述
　　。此外，本件又查無聲請人有消債條例第6條第3項、第8條
    或第46條各款所定駁回更生聲請之事由存在，則債務人聲請
    更生，洵屬有據，應予准許。又本件聲請人業經裁定開始更
    生程序，爰並裁定命司法事務官進行本件更生程序，爰裁定
    如主文。
中　　華　　民　　國　　111 　年　　3 　　月　　14　　日
              民事第一庭    法　　　官　黃一馨
上為正本係照原本作成
本裁定不得抗告。
中　　華　　民　　國　　111 　年　　3 　　月　　14　　日
                            書　記　官　鄭夙惠